【裁判字號】    99,台上,1633
【裁判日期】    990319
【裁判案由】    妨害性自主
【裁判全文】
最高法院刑事判決            九十九年度台上字第一六三三號
上  訴  人  甲○○
上列上訴人因妨害性自主案件，不服台灣高等法院中華民國九十
七年一月三十一日第二審判決（九十六年度上訴字第四九八七號
，起訴案號：台灣桃園地方法院檢察署九十四年度偵字第二一九
三八號），提起上訴，本院判決如下：
    主  文
原判決撤銷，發回台灣高等法院。
    理  由
本件原判決認定：上訴人甲○○於民國九十四年六月十八日晚間
，與友人賴當異、張福添一同前往桃園縣桃園市○○路三十九號
「○○○茶室」消費飲酒，並由該茶室之小姐即代號00000000之成年
女子（真實姓名、年籍、地址詳卷，下稱Ａ女）在場服務，席間
，甲○○與友人欲轉往桃園縣桃園市○○路○段三十巷十四號「
好久不見卡拉ＯＫ店」繼續消費，乃囑Ａ女於當日下班後自行前
往該卡拉ＯＫ店與其一起飲酒後，甲○○等人即於同晚十時三十
分許，轉至上開卡拉ＯＫ店內飲酒、唱歌。嗣Ａ女於同日晚間十
一時四十分許到達後，甲○○之友人林益正稍候亦到場，甲○○
等人於酒酣耳熱之際，頻向Ａ女敬酒，Ａ女於大量飲酒後酒醉，
乃向甲○○表示欲先離開，甲○○回稱：大家都是去消費的，要
陪同喝酒捧場等語，Ａ女只得繼續留下與甲○○等人共飲，嗣Ａ
女醉倒在桌下前，撥打電話欲找友人前來接送，並委請在場之服
務小姐徐瑞美將該卡拉ＯＫ店地址告知電話彼端之友人，惟徐瑞
美自Ａ女手中接過行動電話之際，該電話即遭甲○○之友人取走
，致Ａ女無從聯絡友人前來搭載，並因酒醉而倒臥在桌底下。翌
（十九）日凌晨二時許，甲○○等人再轉往林益正位於桃園縣龜
山鄉○○街一九七號二樓住處繼續飲酒、聊天，而邀同Ａ女、徐
瑞美一同前往。甲○○即攙扶已因不勝酒力而呈泥醉狀態之Ａ女
坐上林益正駕駛之自小客車，徐瑞美亦由他人攙扶上車後，林益
正即駕車載往其住處，並於甲○○、Ａ女及徐瑞美下車後，駕車
返回上開卡拉ＯＫ店搭載他人。惟Ａ女走入林益正住處後，即因
不勝酒力，自行進入該屋客廳旁之房內，倒臥床上昏睡，徐瑞美
亦因酒醉而醉臥在該屋客廳之沙發上。詎於同日凌晨三時許，甲
○○走入Ａ女所在之房間內，見Ａ女已因酒醉昏睡，處於相類於
心神喪失狀態，認有可趁之機，竟基於乘機性交之犯意，脫下自
己身穿之外衣、外褲，僅著內褲坐躺在Ａ女身旁之床上，將Ａ女
上身所穿肚兜型上衣掀起至乳房下緣，及將Ａ女下身所穿裙子脫
去後，以性器以外之不明異物伸入Ａ女之內褲裡，逕將該異物插
入Ａ女之陰道內，對Ａ女性交得逞一次，惟因Ａ女於昏睡迷糊之
際，感覺下體有物品抽動而轉醒後，見甲○○僅著內褲坐躺在其
身旁床上，而其身上所穿肚兜型上衣業遭掀起至乳房下緣，裙子
為人脫去，下身僅著內褲，全身衣衫不整，驚覺已受侵害，乃要
求甲○○讓其離去，之後並趁甲○○離開房間走至廁所之際，未
及整理衣衫即逃離上址，嗣由附近便利商店店員代向警方報案求
救，經警循線查獲甲○○等情。因而維持第一審論上訴人以對於
女子利用其酒醉之情形，不知抗拒而為性交之行為罪，處有期徒
刑參年貳月之判決，駁回上訴人在第二審之上訴，固非無見。惟
查：（一）證據之取捨與事實之認定，固為事實審法院之職權，
惟如調查所得之證據，就待證事實之內容不相一致時，仍應依經
驗法則、論理法則定其取捨，並於判決理由內詳予說明其所得心
證之理由，方足為事實認定之依據。原判決認定：上訴人基於乘
機性交之犯意，脫下身穿之外衣、外褲，僅著內褲坐躺在Ａ女身
旁之床上，將Ａ女上身所穿肚兜型上衣掀起至乳房下緣，及將Ａ
女下身所穿裙子脫去後，以性器以外之不明異物伸入Ａ女之內褲
裡，逕自將該異物插入Ａ女之陰道內，對Ａ女性交得逞一次等情
，雖以證人Ａ女於偵、審之指訴，為不利上訴人之論據之一。然
上訴人自始否認上情，且Ａ女於警詢時證以：「……等我酒醒了
，我才發現我在一間不知名的民宅，上衣跟裙子有穿，內衣內褲
沒穿，我就趕快穿內衣，要穿內褲時，阿忠（上訴人）剛好光溜
溜沒穿衣服走進來……然後躺在我身邊叫我幫他吹喇叭，並用他
的手猛挖我下體……」；嗣於偵查中結證稱：「……我清醒時，
我在一個房間的床上，我下半身都沒有穿，裙子往上拉，內褲沒
有穿，上衣被往上掀，內衣還在，甲○○半躺在旁邊，穿著一條
內褲……」「（問：有無印象他在房間裡對你做何事？）沒有」
；再於第一審審理中證謂：「（問：你醒來時發現什麼事情？）
我衣服、裙子都被上翻，甲○○坐躺在我的旁邊」「我醒來時內
褲好像有在身上，」「他（上訴人）壓著我的頭要我進行口交，
我說我想吐，我就拿著垃圾桶，把頭埋進垃圾桶不肯抬起，甲○
○就沒有再強迫我了」「（問：甲○○在房間內除了要強迫你要
進行口交外，有無要對你作其他性侵害的動作？）我醒來後並沒
有」「（問：你醒來的時候下體有感到疼痛嗎？）沒有」；又於
原審審審理時供證：「我只是覺得清醒後覺得下體疼痛，我不知
道他怎麼弄我，我是痛了才醒的」各等語（見偵查卷第二十頁、
第五十四至五十五頁、第一審卷第九十九至一０一頁、原審卷第
四十八頁）。果上開筆錄所載無誤，Ａ女於警詢、偵、審時，就
當時有無被上訴人脫除內褲、是否遭上訴人以手伸入其下體及其
下體確否有疼痛並因而痛醒等親身經歷之事項，前後之指訴矛盾
不一，此既攸關Ａ女之證述及上訴人之供詞，究以何者為真實可
採之判斷，即有根究明白之必要，原審未就卷內資料，詳查慎酌
，細心勾稽，資為判斷之依據，且就Ａ女上開不同之陳述，未於
理由內詳予說明，何以取信其一，摒棄其餘之心證理由，自有證
據調查未盡及判決理由不備之違法。（二）當事人聲請調查之證
據，如法院未予調查，又未認其無調查之必要，以裁定駁回之，
或於判決理由予以說明，而該證據與待證事實復有重要之關係者
，自屬應於審判期日調查之證據未予調查之違法。上訴人於原審
具狀聲請傳訊證人張福添、林益正，以證明Ａ女並無被性侵害之
情事，有其九十七年一月十日刑事二審調查證據聲請狀在卷可按
（見原審卷第四十一至四十三頁），原審未予傳喚，又未以裁定
駁回之，或於判決內予以說明不須調查之理由，難謂無證據調查
未盡之違法。上訴意旨執以指摘，為有理由，應認原判決有撤銷
發回之原因。
據上論結，應依刑事訴訟法第三百九十七條、第四百零一條，判
決如主文。
中    華    民    國  九十九  年    三    月   十九   日
                      最高法院刑事第三庭
                          審判長法官  林  增  福
                                法官  張  清  埤
                                法官  陳  世  雄
                                法官  何  菁  莪
                                法官  郭  毓  洲
本件正本證明與原本無異
                                      書  記  官
中    華    民    國  九十九  年    三    月  二十三  日
                                                      ｍ

司法院資訊處製作；財團法人民間司法改革基金會備份。
